臺灣宜蘭地方法院民事簡易判決
111年度羅簡字第206號
原      告  王淑盈  
被      告  陳志軒  
上列當事人間因洗錢防制法等案件，原告提起刑事附帶民事訴訟
，請求損害賠償，經本院刑事庭以111年度簡附民字第2號裁定移
送前來，本院於民國111年7月22日言詞辯論終結，判決如下：
    主      文
被告應給付原告新臺幣1,601,234元，及自民國111年1月12日起
至清償日止，按年息百分之5計算之利息。
本判決第一項得假執行；但被告如以新臺幣1,601,234元為原告
預供擔保，得免為假執行。
    事實及理由
一、原告主張：被告基於不確定幫助詐欺取財及洗錢犯意，於民
    國110年2月下旬某日某時許，將其所申辦之第一商業銀行羅
    東分行帳號00000000000號帳戶（下稱系爭帳戶）之網路銀
    行帳號及密碼，以LINE提供予姓名年籍均不詳自稱「MIA」
    之詐欺集團成員（無法證明3人以上）使用。嗣上開詐欺集
    團成員取得系爭帳戶之網路銀行帳號及密碼後，基於意圖為
    自己不法之所有而詐欺取財、洗錢之犯意，於110年3月8日
    晚間9時12分許，以電話向原告佯稱因作業疏失將其在網路
    購物之訂單設定錯誤，須依其指示使用網路銀行、臨櫃匯款
    或自動櫃員機操作取消云云，致原告陷於錯誤，依該詐欺集
    團成員之指示，分別於110年3月9日上午10時22分許、中午1
    2時06分許，匯款新臺幣（下同）1,101,234元、500,000元
    至系爭帳戶，惟前揭詐得款項因未及提領即遭圈存。而被告
    上開之侵權行為事實，業已造成原告受有金錢上之損失共1,
    601,234元，為此，爰依民法第184條第1項前段、第179條之
    法律關係，擇一為有利之判決，並聲明：如主文第1項所示
    。
二、被告則以：對原告主張不爭執，且現在錢圈存在銀行，同意
    原告領回等語。
三、得心證之理由：
  ㈠原告主張被告於上述時間、地點將系爭帳戶之網路銀行帳號
    及密碼寄交詐欺集團供詐取原告財物之用，致原告受有1,60
    1,234元之損害等事實，業經本院110年度簡字第902號判決
    被告犯幫助洗錢未遂罪確定，有前揭刑事判決附卷可參，且
    為被告所不爭執，依民事訴訟法第280條第1項之規定，應視
    同自認，堪信原告主張之上揭事實為真實。
  ㈡按因故意或過失不法侵害他人之權利者，負損害賠償責任；
    又數人共同不法侵害他人之權利者，連帶負損害賠償責任；
    不能知其中孰為加害人者，亦同。造意人及幫助人，視為共
    同行為人，民法第184條第1項前段、第185條分別定有明文
    。次按民事上之共同侵權行為與刑事上之共同正犯，其構成
    要件並不完全相同，共同侵權行為人間不以有意思聯絡為必
    要，若行為關連共同，亦足成立共同侵權行為。又民法第18
    5條第2項所謂視為共同行為人之幫助人，係指以積極的或消
    極的行為，對實施侵權行為人予以助力，促成其侵權行為之
    實施者而言（最高法院101年度台抗字第493號民事裁定意旨
    同此見解）。又數人共同為侵權行為加損害於他人，各有賠
    償其損害全部之責任（最高法院78年度台上字第2479號判決
    參照）。查本件被告以幫助詐欺及洗錢之犯意，將其所有系
    爭帳戶提款卡及密碼之網路銀行帳號及密碼提供予真實姓名
    年籍不詳之詐欺集團成員，供詐欺集團作為詐取原告財物之
    用，致原告因受騙陷於錯誤，匯款合計1,601,234元至被告
    之系爭帳戶內而受有損害，堪認本件被告提供詐騙集團系爭
    帳戶，係造成原告受到財產上損害之加害行為之一，其與詐
    欺集團成員對原告所為詐欺行為間，有客觀上之行為關聯共
    同存在，故被告與詐欺集團成員之行為對原告而言即構成共
    同侵權行為，且被告之行為與原告所受損害間亦有相當因果
    關係，是被告自應就原告所受損害與該詐騙集團成員共同負
    侵權行為連帶損害賠償責任。從而，原告依民法第184條第1
    項前段之法律關係，請求被告賠償其所受損害1,601,234元
    ，為有理由，應予准許。
四、末按給付無確定期限者，債務人於債權人得請求給付時，經
    其催告而未為給付，自受催告時起，負遲延責任。其經債權
    人起訴而送達訴狀，與催告有同一之效力；又遲延之債務，
    以支付金錢為標的者，債權人得請求依法定利率計算之遲延
    利息；應付利息之債務，其利率未經約定，亦無法律可據者
    ，週年利率為5％，民法第229條第2項、第233條第1項前段及
    第203條，分別定有明文。查原告對被告之損害賠償請求權
    ，為未定給付期限之金錢債權，揆諸前揭說明，原告請求被
    告加付自起訴狀繕本送達被告之翌日即111年1月12日（見附
    民卷第7頁）起至清償日止，按週年利率5％計算之利息，為
    有理由，應予准許。
五、綜上所述，原告依民法第184條第1項前段之法律關係，請求
    被告給付如主文第1項所示，為有理由，應予准許。至原告
    另依民法第179條之規定請求被告給付部分，因原告請求擇
    一為有利判決，原告之訴既經准許而無庸再行審究，併予敘
    明。
六、本件為適用簡易訴訟程序所為被告部分敗訴之判決，就被告
    敗訴部分，爰依民事訴訟法第389條第1項第3款之規定，依
    職權宣告假執行。並依職權宣告免為假執行之擔保金額。
七、原告於刑事訴訟程序提起附帶民事訴訟，而由本院刑事庭依
    刑事訴訟法第504條第1項規定移送前來，依同條第2項規定
    ，免繳納裁判費，而於本院審理期間，亦未滋生其他訴訟費
    用，並無訴訟費用負擔問題，故不另為訴訟費用負擔之諭知
    ，附此敘明。　　　
中　　華　　民　　國　　111 　年　　8 　　月　　12　　日
                  羅東簡易庭  法  官  黃淑芳
以上正本係照原本作成。
如不服本判決，應於送達後20日內，向本院提出上訴狀並表明上
訴理由，如於本判決宣示後送達前提起上訴者，應於判決送達後
20日內補提上訴理由書（須附繕本）。
如委任律師提起上訴者，應一併繳納上訴審裁判費。
中　　華　　民　　國　　111 　年　　8 　　月　　12　　日
                              書記官　廖文瑜